臺灣高等法院高雄分院民事判決
110年度重上字第66號
上  訴  人  楊貴惠  
訴訟代理人  陳銘正  
            陳子操律師
被  上訴人  國泰人壽保險股份有限公司

法定代理人  黃調貴  
訴訟代理人  李明益律師
上列當事人間請求侵權行為損害賠償事件，上訴人對於中華民國
110年3月26日臺灣橋頭地方法院109年度重訴字第36號第一審判
決提起上訴，本院於111年11月2日言詞辯論終結，判決如下：
    主      文
上訴駁回。
第二審訴訟費用由上訴人負擔。
    事實及理由
一、上訴人主張：原審被告王宣童（原名王雅慧）於民國98年間
    受僱於被上訴人，擔任保險業務員，並藉由招攬伊向被上訴
    人買保險之機會，取得伊之信任，嗣於106年間向伊佯稱被
    上訴人在大陸地區投資房地產，邀伊參與投資，並保證待10
    6年12月取得土地證明後，可使伊優先贖回投資款，伊信以
    為真，自106年8月起至107年2月止陸續繳交投資款予上訴人
    ，累計達新臺幣（以下未標示幣別者亦同）4,674,000元（
    下稱系爭投資款）。詎王宣童始終未返還系爭投資款，亦未
    提出土地證明，更不斷要求加碼投資，伊始悉受騙（下稱甲
    事件）。又王宣童於100年3月間為招攬伊投保被上訴人發售
    之澳幣保單，向伊保證不會有匯差損失，使伊同意投保被上
    訴人發售之7年期「國泰人壽新富貴保本投資鏈結型保險」
    商品（保單號碼0000000000，下稱A保單），王宣童並在A保
    單批註欄註記「保證投報率54%，匯率變化損益以1：29為下
    限」等語取信於伊；同年6月間王宣童再以相同手法招攬上
    訴人投保被上訴人發售之6年期「國泰人壽新富貴保本投資
    鏈結型保險」商品（保單號碼為0000000000，下稱B保單，
    與A保單合稱系爭保單），並在B保單批註欄註記「…應於106
    年7月18日結匯新臺幣1,346,400元…保險期間之匯兌損差由
    國泰人壽承擔，若匯兌利差則匯予要保人指定帳戶」等語，
    取信於伊。俟106年7月27日B保單期滿後，王宣童向伊誆稱
    已經報請訴外人即主管張水好經理同意，為伊補足B保單滿
    期及A保單提前終止所產生之匯差損失，伊信以為真，遂於1
    06年12月4日將B保單到期金加計定存利息共澳幣43,522.35
    元，折合新臺幣993,615元（按澳幣1元兌換新臺幣22.83元
    計算），匯入王宣童設於中國信託商業銀行右昌分行之帳戶
    內；嗣將A保單提前解約，於106年12月22日將A保單解約金1
    ,050,000元匯入王宣童設於中國信託商業銀行中華分行之帳
    戶內，合計2,043,615元均遭王宣童侵占入己（下稱乙事件
    ，與甲事件合稱系爭事件）。被上訴人為王宣童之僱用人，
    其就王宣童於甲、乙事件利用職務上機會，不法侵害伊之財
    產權，所致損害共6,717,615 元（計算式：4,674,000+2,04
    3,615=6,717,615），自應與王宣童負連帶賠償責任。爰依
    民法第184條第1項前段、第188條第1項規定，提起本件訴訟
    等語。並聲明：㈠被上訴人應與王宣童連帶給付上訴人6,717
    ,615元，及自起訴狀繕本送達翌日起至清償日止，按年息5%
    計算之利息。㈡願供擔保，請准宣告假執行（按上訴人對王
    宣童求償部分，經原審判決上訴人全部勝訴，未據王宣童提
    起上訴而告確定，不再贅述）。
二、被上訴人則以：王宣童固曾受僱於伊，惟依業務員勞動契約
    書第1條約定，王宣童之業務範圍僅限於收取續期保費、保
    全及理賠等保單售後服務工作，不及於批註保單條款內容，
    且保險業務員之招攬業務行為亦不包含大陸地區房地產投資
    、澳幣保單匯差損失，及免稅避險在內。又王宣童於104年1
    月28日離職，上訴人因系爭事件繳交、匯付金錢予王宣童之
    時點均在王宣童離職之後，系爭事件乃王宣童之個人行為，
    既非執行職務行為，亦與保險業務員職務無涉，更為伊所不
    知，伊自無須就系爭事件所致損害負僱用人之賠償責任。其
    次，上訴人疏未向伊求證，即率爾輕信王宣童之話術及其偽
    造之保單批註內容，使王宣童詐騙得手，上訴人就系爭事件
    發生及損害擴大亦有過失，倘認上訴人之主張為有理由，亦
    應減輕或免除伊之賠償金額。再由上訴人與王宣童間之LINE
    通訊軟體對話（下稱LINE對話）內容顯示，上訴人於105年1
    0月24日已知悉王宣童離職，卻遲至108年11月18日始提起本
    件訴訟，其請求權已罹於2年時效期間而消滅，伊自得拒絕
    給付等語置辯。
三、原審判決上訴人全部敗訴，上訴人不服，提起上訴，並於本
    院聲明：㈠原判決不利於上訴人部分廢棄。㈡上開廢棄部分，
    被上訴人應與王宣童連帶給付上訴人6,717,615元，及自起
    訴狀繕本送達翌日起至清償日止，按年息5%計算之利息。㈢
    願供擔保，請准宣告假執行。被上訴人則聲明：㈠上訴駁回
    。㈡如受不利判決，願以中央政府建設公債供擔保，請准免
    為假執行。　　
四、兩造不爭執事項：
  ㈠王宣童受僱於被上訴人之止日為104年1月28日。
  ㈡上訴人於106年8月到107年2月、106年12月4日、106年12月22
    日分別匯款4,674,000元、澳幣43,522.35元（以澳幣1元兌
    換新臺幣22.83元之匯率計算為993,615元）、1,050,000元
    入王宣童之個人帳戶。
  ㈢上訴人曾向被上訴人投保系爭保單
五、本件爭點為：㈠王宣童於系爭事件所為是否具備執行職務外
    觀？被上訴人應否負僱用人之連帶賠償責任？㈡上訴人就系
    爭事件之發生及損害擴大是否與有過失？㈢被上訴人所為時
    效抗辯是否可採？茲將本院判斷分述如下：
　㈠王宣童於系爭事件所為是否具備執行職務外觀？被上訴人應
    否負僱用人之連帶賠償責任？
　⒈按民法第188條第1項前段所稱受僱人，固非僅限於僱傭契約
    所稱之受僱人，惟仍須外觀上被他人使用為之服勞務而受其
    監督者，始足當之。次按民法第188條第1項規定因執行職務
    不法侵害他人之權利，非僅指受僱人因執行其職務本身，或
    執行該職務所必要之行為，即受僱人濫用職務或利用職務上
    之機會，及與執行職務之時間或處所有密切關係，在外形客
    觀上足認與執行職務有關者，縱令其為自己利益所為，為僱
    用人所得預見並加以防範者，均應包含在內。倘為受僱人與
    第三人間之交易行為，非執行其職務所必要，或受僱人之行
    為，在客觀上不能認與執行職務有關，或第三人明知或以具
    有一般知識經驗即得知悉該受僱人之行為，顯非執行職務之
    行為者，即難課以僱用人連帶損害賠償責任。有最高法院11
    0年度台上字第2116號判決要旨足參。
　⒉經查，王宣童自104年1月29日起不再受僱於被上訴人之事實
    ，為兩造所不爭執，再依王宣童與上訴人間之105年10月24
    日LINE對話內容顯示，王宣童對上訴人告知：「貴惠阿姨，
    我現在在外面一般公司上班」等語，及上訴人在原法院107
    年度審重訴字第112號損害賠償事件（與原法院107年度重訴
    字第188號、本院109年度重上字第90號，合稱另案）具狀自
    承：伊於105年10月24日已獲王宣童告知自國泰人壽公司離
    職乙情（見原審卷第173頁），有卷附105年10月24日LINE對
    話截圖、另案107年9月18日民事準備㈠狀為憑（見原審卷第1
    61、173頁），足見上訴人於105年10月24日已知悉王宣童非
    被上訴人員工，其就王宣童自斯時起無從執行被上訴人職務
    之事實，應知之甚明。徵諸上訴人自106年8月起至107年2月
    止交付系爭投資款予王宣童，嗣於106年12月4日、22日分別
    匯付B保單到期金、A保單解約金入王宣童之個人帳戶等情，
    為兩造所不爭執，並有匯款憑條、外匯匯出匯款申請書在卷
    可稽（見審重訴卷第11至12、69、91、93頁），益見上訴人
    交付王宣童款項之時點，均在上訴人知悉王宣童辭去被上訴
    人之保險業務員職務以後，衡情一般保戶通常不會以他人之
    個人帳戶，作為與保險公司往來帳戶，上訴人既於98年起向
    被上訴人投保自己及子女之保險契約，對此事實應知之甚詳
    ，惟王宣童卻要求上訴人將金錢匯入其個人帳戶，其所為尚
    乏為被上訴人執行職務之外觀等一切情事，堪認王宣童於系
    爭事件所為，既不具被上訴人員工身分，即無從利用職務上
    機會，或與執行被上訴人保險業務有何密切關係，其所為更
    非被上訴人所得預見並加以防範，客觀上不能認與執行職務
    有關。
　⒊上訴人就甲事件固主張：王宣童係以被上訴人在大陸地區投
    資房地產之話術，向伊實施詐術，致伊信以為真，而匯付系
    爭投資款予上訴人，自與被上訴人有關云云。惟：
　⑴被上訴人所營事業為人身保險業，有公司登記資料表為憑（
    見審重訴卷第173頁），上情亦為上訴人所明知（見本院卷㈡
    第164頁），依保險法第138條第3項前段規定：「保險業不
    得兼營本法規定以外之業務。」，被上訴人自無可能兼營大
    陸地區房地產投資事業。
　⑵又王宣童雖陳稱：伊告訴上訴人是被上訴人要投資大陸房地
    產，才能取信上訴人云云（見本院卷㈠第442頁），惟由105
    年4月18日、105年5月23日、106年8月15日LINE對話內容顯
    示，王宣童係在105年4月間向上訴人提及，可以透過買賣房
    產證之方式套利，使上訴人儘早取回先前交付王宣童之金錢
    ；嗣於106年8月間，再以上訴人必須自己貸款調回資金解套
    為由，要求上訴人陸續匯付系爭投資款，有105年4月18日、
    105年5月23日、106年8月15日LINE對話截圖為憑（見審重訴
    卷第24至25頁），可知王宣童向被上訴人提議投資大陸房地
    產套利之時間點，均在105年10月24日上訴人知悉王宣童離
    職之後，自與執行被上訴人職務無涉。
　⑶再由王宣童具結證稱：伊與上訴人之間已有相當程度的互信
    ，所以伊口頭告知上訴人有在大陸投資不動產的機會，上訴
    人就毫不懷疑的相信了，伊並無印象上訴人曾要求伊提出被
    上訴人之資料求證等語（見本院卷㈠第439、440頁），並自
    承：伊自106年8月15日起至107年2月止，透過LINE轉貼微信
    對話框抬頭為「總部俞委員」、「邱書記秘書」、「澳洲銀
    匯陳協理」、「外交部高雄黃先生」、「廣西南寧夏副書記
    」、「香港海關顧總」、「高銀台北陳經理」、「南區國稅
    局」等貼文，取信於上訴人等情（見本院卷㈠第438至439頁
    ，審重訴卷第36至62頁），益見王宣童係假藉自己與上訴人
    之私人情誼，及前開微信貼文取信於上訴人，亦難認該詐術
    實施與被上訴人所營事業或執行保險業務員職務有何關聯。
  ⒋上訴人就乙事件另主張：伊於105年10月24日雖經王宣童告知
    已在外面一般公司上班，但因被上訴人未曾向伊通知王宣童
    已經離職，致伊誤認王宣童繼續兼職擔任被上訴人業務員云
    云（見原審卷第74頁），並提出106年12月2日、3日LINE對
    話截圖以為佐據（見審重訴卷第45、46頁），但查：
　⑴106年12月2日、3日LINE對話截圖固顯示王宣童向上訴人陳稱
    ：伊經簽核B保單之張水好經理同意為上訴人補足匯差為由
    ，要求上訴人將B保單到期金匯入伊之個人外幣帳戶（見審
    重訴卷第45、46頁）云云，惟經比對上訴人與王宣童自106
    年11月22日起至同年12月3日之LINE對話內容（見審重訴卷
    第44至46頁），可知王宣童於B保單到期後，先以節稅為由
    ，鼓吹上訴人將滿期金匯入伊之外幣帳戶，經上訴人於同年
    11月24、25日及12月1日先後以「這種做法與詐騙集團沒二
    樣」、「不要又是騙我」、「不用，那7月就到期，又不是
    現在，那來澳幣轉來轉去」等語拒絕王宣童之提議後（見審
    重訴卷第44、45頁），王宣童再以伊已於同年11月29日為上
    訴人換匯、退稅、補匯差為由，要求上訴人將到期金匯入伊
    之外幣帳戶後，上訴人於106年12月2、3日仍質疑「這到底
    是誰核准的？」、「我是說當時簽此張保單。張經理？張水
    好？」、「可是她已退休，備註欄公司承諾嗎？」等語（見
    審重訴卷第45、46頁），可見王宣童在乙事件雖曾使用「張
    水好經理」之名義誘騙上訴人匯付B保單到期金，惟上訴人
    就張水好經理於106年12月間已非被上訴人員工一事知之甚
    明。佐以上訴人雖對王宣童所稱換匯、免稅、補匯差等作為
    之適法性及可行性不斷提出質疑，但經王宣童陸續於106年1
    2月8、13、15日轉貼微信對話框抬頭為「外交部高雄黃先生
    」、「廣西南寧夏副書記」、「澳洲銀匯陳協理」等貼文取
    信於上訴人（見審重訴卷第45至51頁），暨上訴人於106年1
    2月4日匯付B保單到期金予王宣童後，以106年12月19日LINE
    對話質問王宣童，稱：「…澳幣匯過去何時還給我，太多疑
    惑，希望你不要騙我的錢」、「…我希望一切都不是你與別
    人自導自演合力欺騙我…」、「請問澳幣第一筆12月4日匯，
    當時告訴我要20幾天，結果…，你是否讓我越陷越深，全被
    拔光」、「這樣你何時才會回國泰工作？」等語，有各該LI
    NE對話截圖為憑（見審重訴卷第51、53、54頁），益見上訴
    人對於王宣童在106年12月間已非被上訴人員一事十分清楚
    ，更意識到自己可能已遭王宣童詐騙，但為將之前匯付王宣
    童之金錢取回，卻仍於106年12月22日依王宣童之指示將A保
    單提前解約，並將解約金匯入王宣童之個人帳戶，堪認僅憑
    前開上訴人與王宣童間之LINE對話內容，尚無從證明王宣童
    所為如何具備使人信其為被上訴人執行職務之外觀。
　⑵又王宣童雖證稱伊未將自己從被上訴人公司離職一事通知上
    訴人，惟自承：伊於105年10月24日LINE對話提及「貴惠阿
    姨，我現在在外面一般公司上班」，是在告訴上訴人，伊已
    經不在國泰人壽公司工作，伊認為上訴人透過前開回覆，應
    該可以知道在對話當下，伊已經不在國泰人壽公司上班乙節
    明確（見本院卷㈠第437、438、442頁），足見王宣童已於10
    5年10月24日將其已不具被上訴人員工身分一事通知上訴人
    。再參諸證人李明軒（即被上訴人之襄理）證稱：由於伊是
    王宣童之主管，故在王宣童離職後，被上訴人先將所有王宣
    童服務的客戶代號變更到伊名下，伊就按客戶代號寄發通知
    ，告訴客戶服務人員有異動，改由伊提供服務，後續則交由
    訴外人侯美華服務，由侯美華主動聯絡上訴人等語（見本院
    卷㈠第471、474頁），及證人侯美華證稱：李明軒將上訴人
    的保件撥給伊服務後，伊是直到104年下旬要通知上訴人領
    年金時，才與上訴人聯繫，伊告訴上訴人因為服務件調撥，
    所以改由伊擔任上訴人的服務人員，後來上訴人在105年間
    向伊探詢為何不是由王宣童繼續服務，但伊不認識王宣童，
    也與王宣童沒有關係，因此伊向上訴人表示無法回答其問題
    ，請上訴人逕向公司詢問等語（見本院卷㈠第476頁），可知
    被上訴人在106年7月27日B保單期滿以前，已改派侯美華為
    上訴人辦理後續保單事宜，足使上訴人知悉系爭保單不再由
    王宣童提供後續服務，自難認王宣童於106年間對上訴人實
    施詐騙手法時，如何具備為被上訴人執行職務之外觀，上訴
    人前開主張核與事實不符，為不足採。
　⑶上訴人另主張：王宣童在系爭保單之利益分析表上記載保證
    領回澳幣之金額，並在A保單批註欄註記「⒈…依保證投報率5
    4%於民國107年4月13日應匯予要保人新臺幣1,435,003元，
    特此批註。⒉匯率變化之損益則以1：29為下限，若新臺幣貶
    值，應匯予要保人匯差之盈餘，特此批註。」；在B保單批
    註欄註記：「⒈…應於106年7月18日結匯新臺幣1,346,400元
    於要保人指定之帳戶，特此批註。⒉保險期間之匯兌損差由
    國泰人壽承擔，若匯兌利差則匯予要保人指定之帳戶，特此
    批註。」等語，並蓋用被上訴人之保險單批註章（下稱系爭
    批註章），藉此取信於伊，始能遂行詐術得手云云，固有系
    爭保單足佐（見審重訴卷第74、78頁）。惟系爭批註章乃王
    宣童擅自盜刻蓋用，業據王宣童坦承不諱，並稱：乙事件與
    盜刻系爭批註章無關，伊盜刻系爭批註章是為了讓上訴人相
    信投澳幣保單不會虧損等語至明（見本院卷㈠第439頁），佐
    以A保單解約金、B保單到期金均經被上訴人匯入上訴人指定
    帳戶之事實，為上訴人所不爭執，可見王宣童固使用系爭批
    註章使上訴人相信進而投保系爭保單，惟B保單到期金、A保
    單提前解約金既經存入上訴人自己帳戶，系爭批註章即與上
    訴人事後再以自己行為匯付金錢予王宣童無涉。王宣童復坦
    承其自106年11月22日起至同年12月止，即不斷透過與上訴
    人間之LINE對話，鼓吹上訴人使用伊之外幣帳戶進行海外換
    匯，以彌補匯差損失，誘騙上訴人將A保單解約金、B保單到
    期金均匯入伊之個人帳戶內得手等情，有前開期間之LINE對
    話截圖為憑（見審重訴卷第44至46頁，原審卷第143頁），
    益見王宣童就乙事件所為在客觀上與為被上訴人執行職務並
    無關聯。
  ⒌綜上，系爭事件乃上訴人與王宣童間之私人金錢往來，且上
    訴人於匯付金錢入王宣童之個人帳戶時，明知王宣童已非被
    上訴人員工，王宣童所為自不具為被上訴人執行職務之外觀
    ，且被上訴人無從知悉上情，依首揭規定及說明，自不得課
    以被上訴人僱用人之連帶賠償責任。上訴人猶依民法第188
    條規定，請求被上訴人與王宣童連帶賠償系爭事件所致損害
    ，為無理由。
　㈡上訴人對被上訴人並無民法第188條規定之損害賠償債權存在
    ，已如前述，本件自無庸就上訴人是否與有過失、被上訴人
    所為時效抗辯是否可採等爭點再為審認。
六、綜上所述，上訴人依民法第184條第1項前段、第188條第1項
    規定，請求被上訴人與原判決確定之王宣童連帶給付6,717,
    615元，及自起訴狀繕本送達翌日起至清償日止，按年息5%
    計算之利息，為無理由，不應准許。原審為上訴人敗訴之判
    決，並駁回其假執行之聲請，於法並無不合，上訴意旨猶執
    前詞指摘原判決此部分不當，求予廢棄改判，為無理由，應
    駁回其上訴。
七、本件事證已臻明確，兩造其餘之攻擊或防禦方法及所用之證
    據，經本院斟酌後，認為均不足以影響本判決之結果，爰不
    逐一論列，附此敘明。
八、據上論結，本件上訴為無理由，依民事訴訟法第449條第1項
    、第78條，判決如主文。
中　　華　　民　　國　　111 　年　 11 　月　　30　　日
                            民事第六庭    
                                審判長法  官  魏式璧
                                      法  官  郭慧珊
                                      法  官  賴文姍
以上正本證明與原本無異。
如對本判決上訴，須於判決送達後20日內向本院提出上訴狀，其
未表明上訴理由者，應於上訴後20日內向本院提出上訴理由書（
均須按他造當事人之人數附繕本）。上訴時應提出委任律師或具
有律師資格之人之委任狀，並依附註條文規定辦理。如委任律師
提起上訴者，應一併繳納上訴審裁判費。
中　　華　　民　　國　　111 　年　　11　　月　　30　　日
                                      書記官  許珈綺
民事訴訟法第466條之1：
對於第二審判決上訴，上訴人應委任律師為訴訟代理人，但上訴
人或其法定代理人具有律師資格者，不在此限。
上訴人之配偶、三親等內之血親、二親等內之姻親，或上訴人為
法人、中央或地方機關時，其所屬專任人員具有律師資格並經法
院認適當者，亦得為第三審訴訟代理人。
第1項但書及第2項情形，應於提起上訴或委任時釋明之。